【裁判字號】    96,勞簡上,20
【裁判日期】    970321
【裁判案由】    給付資遣費
【裁判全文】
臺灣臺中地方法院民事判決  96年度勞簡上字第20號
上  訴  人
即被上訴人  安泰保全股份有限公司
法定代理人  乙○○
訴訟代理人  丙○○
上  訴  人
即被上訴人  甲○○
上列當事人間給付資遣費事件，兩造對於民國96年8月29日
本院臺中簡易庭95年度中勞簡字第91號第一審判決各自提起
上訴，本院於97年3月7日辯論終結，判決如下：
    主    文
兩造上訴均駁回。
第二審訴訟費用由兩造各自負擔。
    事實及理由
一、上訴人即被上訴人甲○○於原審起訴主張依勞動基準法第11
    條及第17條之規定，請求上訴人即被上訴人安泰保全股份有
    限公司（下稱安泰公司）給付資遣費新台幣（下同）112,40
    0元。原審判命安泰公司應給付52,266元，而駁回甲○○其
    餘部分之請求。惟甲○○對於原審判決駁回其請求，其中之
    6萬元部分，提起上訴，其餘部分（134元）則未經上訴，安
    泰公司則對於其受敗訴判決部分提起上訴。
二、甲○○聲明求為判決：（一）原判決不利於甲○○之部分廢
    棄。（二）上開廢棄部分，安泰公司應再給付甲○○6萬元
    （三）安泰公司之上訴駁回。（四）第一、二審訴訟費用由
    安泰公司負擔。其陳述除與原判決記載相同者予以引用之外
    ，另補稱：安泰公司在經濟部登記營業項目是保全業，依保
    全業法第9條之規定，安泰公司依法應向保險公司投保責任
    保險，是本件訴外人憲源營造廠股份有限公司工地發生電纜
    線失竊案，如需賠償，安泰公司應向保險公司請求理賠，而
    不應對伊請求並主張抵銷，原審判決認定安泰公司可以主張
    抵銷，於法有違。
三、安泰公司聲明求為判決：（一）原判決不利於安泰公司部份
    廢棄。（二）上開廢棄部分，甲○○在第一審之訴駁回。（
    三）甲○○之上訴駁回。（四）第一、二審訴訟費用由甲○
    ○負擔。其陳述除與原判決記載相同者予以引用之外，另補
    稱：
（一）安泰公司於民國95年10月26日甲○○拒不到職後，從未向
      甲○○為終止契約之意思表示，且持續聯絡甲○○回公司
      上班，是安泰公司並無意終止勞動契約。甲○○稱安泰公
      司自95年10月26日起即拒絕伊上班，且於95年11月1日要
      求伊填寫離職書，並未舉證以實其說，原審未予詳查竟採
      為判決基礎，尚有違誤。
（二）勞工保險條例第11條雖明定，符合同條例第6條規定之勞
      工，各投保單位應於其所屬勞工到職、離職之當日為勞工
      辦理投保及退保事宜。於同條例第72條則定有投保單位違
      反上開規定之罰則，足見投保單位有無為勞工辦理投保、
      退保，與勞工是否到職、離職係屬二事，不可混為一談。
      本件安泰公司於95年11月1日為甲○○辦理退保，實係因
      甲○○自95年10月26日即拒不到職，且不理會安泰公司要
      求其回公司上班，事實上甲○○當時非處於任職於安泰公
      司之狀態。安泰公司原意是先辦理退保，嗣甲○○回公司
      任職即到職之日再予以加保即可，此種減少保費支出之心
      態，屬人之常情，縱有違反上開勞工保險條例之規定，亦
      屬應否受處罰之範疇，究不能以此即認定安泰公司有終止
      兩造勞動契約之意思。原審率爾認定安泰公司早於95年10
      月26日即以甲○○不能勝任工作為由終止勞動契約，實難
      令人信服。
（三）安泰公司雖然依法有投保責任險，惟憲源營造廠股份有限
      公司工地發生電纜線失竊案，不符合保險公司理賠條件，
      所以保險公司並未理賠。
四、本院判斷：
（一）甲○○主張伊自88年7月1日起受僱於安泰公司，擔任保全
      人員，於94年6月30日以前，每月薪資16,500元，自94年7
      月1日起適用勞退新制後，每月薪資為20,100元，並自95
      年10月26日起即未再至安泰公司上班之事實，為安泰公司
      所不爭執，並有安泰保全人員試用同意書、薪資印領清冊
      及台中市政府勞資爭議案件協調申訴書及協調會紀錄附於
      原審卷可稽，堪信為真正。惟甲○○主張係因安泰公司於
      95年10月26日不准伊上班，未經預告將之解僱，伊始離職
      ，並據此依勞動基準法第11條及第17條規定，請求安泰公
      司發給資遣費等情，則為安泰公司所否認，並以前揭情詞
      置辯。是本件兩造爭執之重點，厥為：1.安泰公司是否已
      於95年10月26日終止兩造間之勞動契約？2.甲○○得否請
      求安泰公司發給資遣費？3.安泰公司為抵銷之抗辯，是否
      有理由？經查：
    1.安泰公司是否已於95年10月26日終止兩造間之勞動契約？
      (1)按勞動基準法第11條第5款規定勞工對於所擔任之工作
        確不能勝任時，雇主得預告勞工終止勞動契約，所謂「
        確不能勝任工作」，非但指能力上不能完成工作，即怠
        忽所擔任之工作，致不能完成，或違反勞工應忠誠履行
        勞務給付之義務亦屬之。
      (2)查甲○○既自承伊於95年3月1日被派駐在中科憲源工地
        執行勤務，然憲源營造廠股份有限公司於95年10月6日
        向安泰公司表明發現有電纜失竊情形，安泰公司因而於
        同年月11日將甲○○停職1天，嗣於同年月13日將甲○
        ○調至皇庭工地執行勤務，並於同年月23日詢問甲○○
        有關憲源營造廠股份有限公司索賠12萬元事宜，其後旋
        於同年月26日停止甲○○上班等情；復參諸安泰公司於
        原審所提出之職員工作出勤月報表，其上所示有關甲○
        ○於95年10月份執行勤務狀況，其評語多次載有「憲源
        失竊，有失職責」、「有待加強」、「需加強」、「職
        能需加強」、「正常，精神待加強」等情形，可見安泰
        公司認甲○○之工作表現及態度不佳。且甲○○既擔任
        保全人員，當知保全業務執行之目的係在於客戶人身、
        營業處所、廠場、建築工地、住居處所或展示場所等防
        盜、防火、防災之安全防護，以確保客戶之生命、財產
        之安全，此亦係客戶所以委任保全業者執行保全業務之
        原因，故保全業者除於客戶指定之場所裝設合於客戶需
        求之盜警、緊急按鈴等感應裝置及其他自動通報紀錄情
        況管制系統設備外，均會再派遺保全人員駐點執行保全
        業務。而甲○○既經安泰公司派駐在憲源營造廠股份有
        限公司之憲源工地執行保全業務，則依法自負有履行關
        於該工地財產防盜之安全防護義務。憲源營造廠股份有
        限公司於95年10月6日早上發現憲源工地有失竊價值共
        約12萬元之電纜線情事，並旋於該日早上8時30分許即
        以電話向內政部警政署保安警察第二總隊第三大隊第二
        中隊中科分隊報案稱：該公司位於台中縣科雅一路旁（
        中部科學工業園區管理局工地）之1樓中庭電纜線長約
        200公尺遭竊，損失估計12萬元，並經該分隊派員前往
        現場勘查採證，有該隊96年5月28日保二（三）（2）警
        字第0960001152號函、調查報告、受理各類案件紀錄表
        及現場相片3張附於原審卷可稽。且證人即憲源營造廠
        股份有限公司之公安及環保組組長許正通於原審亦證稱
        略以：伊自95年3月起即被派駐在憲源工地，95年10 月
        6日早上約8時許，工人在工地要上工時發現電纜線被剪
        斷失竊，但前一天晚上工人下工時，電纜線尚未失竊，
        故研判應該是在10月5日晚上工人下工後至隔天早上8時
        上工前之期間失竊，依據所失竊電纜線數量研判，竊盜
        者應有4人以上，被竊電纜線之價值經估算約12萬元左
        右等語（參見原審96年5月15日言詞辯論筆錄）。而甲
        ○○執行勤務之時間係自晚上7時許至翌日上午7時許，
        既為兩造所是認，且衡情一般竊賊為免其犯行曝露，不
        大可能選擇於早上天亮之後明目張瞻為之，故研判該電
        纜失竊案件應係於甲○○執勤期間內發生。是以此情形
        而論，足認甲○○有怠忽所擔任之保全工作，違反勞工
        應忠誠履行勞務給付之義務情事。甲○○主張竊案發生
        地點係於建築工地內，非在有保全系統之工務所內，且
        安泰公司亦無充足證據證明其於竊案發生時有何失職情
        形云云，並無可採。則揆之上開說明，安泰公司應係以
        甲○○有勞動基準法第11條第5款所定不能勝任工作情
        形，據以終止兩造間之勞動契約，應可認定。
      (3)安泰公司雖抗辯伊公司並未於95年10月26日將甲○○解
        僱，而係於該日將甲○○調派至乙樹工地駐點執行勤務
        ，惟甲○○拒不至該處執勤，且未再返回公司上班，嗣
        伊公司於95年11月22日勞資爭議協調時，要求甲○○至
        遲應於95年11月28日前回公司上班，甲○○仍未為之，
        因甲○○無正當理由自95年10月26日起連續曠職3日以
        上，伊公司即於95年12月1日公告將其免職（即解僱）
        ，終止兩造間之勞動契約。於本院並辯稱：於95年11月
        1日為甲○○辦理退保，係為了節省保費云云。惟查，
        勞工保險條例第11條明定，符合同條例第6條規定之勞
        工，各投保單位應於其所屬勞工到職、離職之當日，列
        表通知保險人，可見各投保單位應於所屬勞工到職、離
        職當日，為勞工辦理投保及退保事宜。然經原審向勞工
        保險局調取安泰公司之投保資料查閱發現，安泰公司早
        於95年11月1日即為甲○○辦理退保，有勞工保險被保
        險人投保資料表附於原審卷可稽，依此以觀，則安泰公
        司若非於該時點，甚或早於該時點之前，即將甲○○解
        僱，衡情應不可能於甲○○仍在職時，即為甲○○辦理
        退保事宜。復參以安泰公司為甲○○辦理退保之時間，
        與甲○○所稱安泰公司於95年10月26日不准其上班，將
        之解僱，其後並於同年11月1日以無駐點為理由，要求
        其書寫離職書之時點相符，足見甲○○所言，應非空穴
        來風，由此益徵安泰公司確有於95年10月26日以甲○○
        不能勝任工作為理由，將其解僱。否則，如安泰公司所
        稱，甲○○係於95年10月26日自行去職，未再返回公司
        上班，則至95年11月22日勞資爭議協調時止，已幾近1
        個月時間，安泰公司為維護其企業內部秩序及管理制度
        ，衡情應不可能對甲○○之曠職行為不予處理，容任甲
        ○○挑戰公司之管理政策，甚再寬容地限期甲○○應於
        95年11月28日以前返回公司任職，而遲至同年12月1日
        始以甲○○連續曠職3日以上為由，公告將其免職，此
        顯與一般公司之管理常規有違，是安泰公司上開所辯，
        顯無可取。
      (4)至於證人即安泰公司承辦該公司員工加、退保之職員丁
        ○○雖於本院證稱略以：伊在安泰公司承辦員工加退保
        及處理電腦資料等事務，因見甲○○好幾天沒有來上班
        ，在沒有告訴安泰公司之情形下，就自己決定幫甲○○
        辦理退保，伊想等甲○○再來上班時，再替他辦理加保
        等語（參見本院96年11月27日準備程序筆錄）。惟查，
        證人丁○○僅是安泰公司之受僱人，在安泰公司所承辦
        之業務為替員工辦理加退保及處理電腦資料等事務，而
        員工加退保之時點，於事故發生時，影響公司及員工之
        權益甚巨，安泰公司豈有可能任上開證人決定員工何時
        辦理加退保，此不符合常情亦明，是證人上開證述，不
        足採信。
    2.甲○○得否請求安泰公司發給資遣費？
      (1)按勞工得向雇主請求給付資遣費，以雇主依勞動基準法
        第11條或第13條但書規定終止勞動契約者為限，此觀同
        法第17條之規定自明。查本件甲○○係主張安泰公司依
        勞動基準法第11條所定之事由，終止兩造間之勞動契約
        ，應依同法第17條規定，請求安泰公司給付資遺費，且
        經本院斟酌全辯論意旨及調查證據之結果，亦認定安泰
        公司係以勞動基準法第11條第5款所定不能勝任工作為
        由，於95年10月26日向甲○○為終止勞動契約之意思表
        示，則按諸前揭說明，甲○○自得依勞動基準法第17條
        規定之意旨，請求安泰公司給付資遣費。
      (2)次按，本條例施行前已適用勞動基準法之勞工，於本條
        例施行後，仍服務於同一事業單位而選擇適用本條例之
        退休金制度者，其適用本條例前之工作年資，應予保留
        。前項保留之工作年資，於勞動契約依勞基法第11條規
        定終止時，雇主應依該法規定，以契約終止時之平均工
        資，計給該保留年資之資遣費；再者，勞工適用本條例
        之退休金制度者，適用本條例後之工作年資，於勞動契
        約依勞動基準法第11條規定終止時，其資遣費由雇主按
        其工作年資，每滿1年發給2分之1個月之平均工資，未
        滿1年者，以比例計給；最高以發給6個月平均工資為限
        ，不適用勞動基準法第17條之規定，勞工退休金條例第
        11 條第1項、第2項及第12條定有明文。準此，勞工適
        用勞工退休金條例前、後，其資遣費之計給方式為：
        適用勞基法退休規定（勞退舊制）之工作年資，其資遣
        費標準依該法第17條規定計給；適用勞工退休金條例
        （勞退新制）後工作年資之資遣費，依該條例12條規定
        計給。查甲○○自88年7月1日起至95年10月25日止受僱
        於安泰公司擔任保全人員期間，94年6月30日以前，每
        月薪資16,500元，94年7月1日以後，每月薪資則為20,
        100元，已為兩造不爭執之事實，則甲○○適用勞動基
        準法之工作年資為6年，適用勞工退休金條例後之工作
        年資則為1年3個月25日，其資遺費基數為0.66個基數【
       計算方式：（1x0.5）＋﹝（3＋25∕30）∕12﹞x0.5＝
        0.66（小數點以下第3位4捨5入）】，故總計甲○○得
        請求安泰公司給付之資遣費為112,266元【計算方式：
        （16,500x6）＋（20,100x0.66）＝112,266】，其逾此
        部分之請求為無理由（甲○○請求之數額為112,400元
        ）。
    3.安泰公司為抵銷之抗辯，是否有理？
      (1)甲○○於憲源工地執行保全勤務，因怠忽所擔任之工作
        ，違反勞工應忠誠履行勞務給付之義務，致發生價值共
        約12萬元之電纜線失竊情事，既已如前述，且安泰公司
        並因此賠償憲源營造廠股份有限公司6萬元等情，此有
        安泰公司提出和解書附於原審卷可查，復經證人許正通
        於原審證述屬實。又安泰公司雖有向中國產物保險公司
        投保責任險，惟因本件是單純電纜線失竊，非保全系統
        遭受破壞，不符合保險給付之要件，所以保險公司無法
        理賠，亦據安泰公司訴訟代理人於本院陳述明確，則甲
        ○○依法對安泰公司即負有債務不履行之損害賠償責任
        ，是安泰公司據以請求甲○○賠償損害6萬元，並以之
        主張與甲○○所為本件之請求相抵銷，於法自屬有據。
        是兩相扣抵後，甲○○尚得請求安泰公司給付資遺費52
        ,266 元。甲○○上訴主張安泰公司應向保險公司請求
        或另外訴訟，不得於本案主張抵銷，自無理由。
      (2)至甲○○雖抗辯安泰公司於竊案發生後，並未依保全業
        法第4條之1規定，通報當地警察機關，且憲源營造廠股
        份有限公司仍繼續委任安泰公司，安泰公司並未受有損
        害云云。然安泰公司於竊案發生後，縱使並未依保全業
        法第4條之1之規定，立即通報當地警察機關處理屬實，
        然此亦係主管機關得否依保全業法第17條規定意旨，對
        安泰公司處以罰鍰之問題，與甲○○應否對安泰公司負
        損害賠償義務，尚屬二事，不可混為一談。再安泰公司
        於竊案發生後，即使仍受憲源營造廠股份有限公司之信
        賴，續受該公司委任執行保全業務，亦係基於安泰公司
        與憲源營造廠股份有限公司間之委任關係，與甲○○無
        涉，尚難執此即免除甲○○應負之賠償義務，是甲○○
        此之所稱，亦無足採。
五、綜上所述，甲○○主張安泰公司以勞動基準法第11條所定事
    由終止兩造間之勞動契約，依同法第17條規定之意旨，應給
    付資遣費，既屬有據，且經安泰公司為抵銷抗辯後，在52,2
    66元範圍內之數額，為有理由，應予准許。其餘逾此部分之
    請求，為無理由，應予駁回。原審為如上之判決，並依職權
    就甲○○勝訴部分為假執行之宣告，並無違誤。兩造上訴，
    指摘原判決不當，求予廢棄改判，均無理由，應駁回其上訴
    。
六、本件事證已臻明確，兩造其餘陳述與舉證，經審酌後，認於
    判決結果不生影響，無予逐一論述之必要，附此敘明。
七、結論：本件兩造之上訴，均為無理由，依民事訴訟法第436
    條之1第3項、第449條第1項、第78條，判決如主文。
中    華    民    國    97    年    3    月    21    日
                  民事第三庭  審判長法   官 林洲富
                                    法   官 林慧貞
                                    法   官 謝慧敏
上正本係照原本作成。
不得上訴。
中    華    民    國    97    年    3    月    21    日
                                    書記官


司法院資訊處製作；財團法人民間司法改革基金會備份。
